【裁判字號】    96,訴,5032
【裁判日期】    970131
【裁判案由】    毒品危害防制條例
【裁判全文】
臺灣高雄地方法院刑事判決              96年度訴字第5032號
公  訴  人  臺灣高雄地方法院檢察署檢察官
被      告  甲○○
上列被告因違反毒品危害防制條例案件，經檢察官提起公訴（96
年度毒偵字第8676號），本院合議庭裁定改行簡式審判程序，判
決如下：
    主  文
甲○○施用第一級毒品，累犯，處有期徒刑壹年。扣案之海洛因
毒品1 包（驗後淨重零點零玖伍公克，含外包裝袋壹只），沒收
銷燬之；扣案之分裝杓支、注射針筒支及夾鏈袋壹小包，均
沒收。
    事  實
一、甲○○前於民國88年間，因施用毒品案件，經本院以88年度
    毒聲字第3985號裁定送觀察、勒戒後，認有繼續施用毒品之
    傾向，復以88年度毒聲字第4433號裁定送強制戒治，於88年
    11月18日因停止其處分並付保護管束，嗣因於保護管束期間
    ，再犯施用毒品案件，經本院撤銷停止戒治，於89年3 月13
    日再令入戒治處所續行戒治處分，而89年10月18日強制戒治
    期滿執行完畢予以釋放並接續另案徒刑執行。又於93年間，
    因施用第一級、第二級毒品等案件，經本院以93年度訴字第
    3227號判處有期徒刑1 年2 月、7 月，並定應執行有期徒刑
    1 年8 月確定，於95年9 月6 日因縮短刑期假釋出監並付保
    護管束，嗣撤銷假釋，於95年12月28日入監執行殘刑，甫於
    96年3 月28日縮刑期滿執行完畢。詎猶不知悔改，明知海洛
    因業經公告列為毒品危害防制條例第2 條第2 項第1 款之第
    一級毒品，不得非法持有、施用，復基於施用第一級毒品海
    洛因之犯意，於96年9 月14日凌晨0 時30分許，在高雄市旗
    津區永安里永安巷55號住處，將第一級毒品海洛因摻入水後
    以針筒注射之方式，施用第一級毒品乙次。嗣於同日下午2
    時30分許，為警持搜索票在上址執行搜索，當場扣得海洛因
    毒品1 包（驗前淨重0.105 公克，驗後淨重0.095 公克，含
    外包裝袋）、及其所有供施用毒品用之分裝杓3 支、注射針
    筒3 支、夾鏈袋1 小包，並得其同意經採尿送驗後，呈嗎啡
    陽性反應，始查悉上情。
二、案經高雄市政府警察局三民第一分局報請臺灣高雄地方法院
    檢察署檢察官偵查起訴。
    理  由
一、按本案被告甲○○所犯係死刑、無期徒刑、最輕本刑為3 年
    以上有期徒刑以外之罪，其於準備程序就前揭被訴事實為有
    罪之陳述，經受命法官告知簡式審判程序之旨，並聽取其與
    公訴人之意見後，本院認無不得或不宜改依簡式審判程序進
    行之情形，爰依刑事訴訟法第273 條之1 第1 項規定，裁定
    本件由受命法官獨任進行簡式審判程序，合先敘明。
二、訊據被告對於前揭時、地施用第一級毒品等情均坦承不諱，
    且查：
(一)、被告於96年9 月14日為警查獲時所採尿液，經送高雄市立凱
    旋醫院（下稱凱旋醫院）以酵素免疫法、氣相層析質譜法檢
    驗確認結果，呈嗎啡陽性反應，此有該院96年9月26日A0000
    0000號濫用藥物尿液檢驗報告、毒品案件尿液送驗編號與真
    實姓名對照表各1 紙在卷可稽（見偵卷第8 頁，警卷第18頁
    ）在卷可稽。
(二)、按海洛因施用入人體後水解還原成嗎啡，再循嗎啡之代謝方
    式排出體外，業據行政院衛生署藥物食品檢驗局73藥檢壹字
    第030221號函說明綦詳；而使用海洛因後，尿液可檢出嗎啡
    最長時間，與服用劑量、服用頻率、服用方式、飲用水量之
    多寡、個人體質及其代謝情況等因素有關，依個案而異。依
    據文獻Clarke's Isolation of Drugs 第2 版記述：海洛因
    服用後於24小時內，經由尿液排出之量可達施用劑量之80％
    。另Michael L.Smith 等人針對不同受試者，以注射方式給
    予1 次劑量3mg 至12mg海洛因進行試驗，結果顯示注射劑量
    增加，可檢出嗎啡陽性反應（濃度高於或等於300ng/ml）之
    時間亦有延長之趨勢，而不同受試者可檢出嗎啡陽性之時間
    各異，平均為1 至2 天，惟部分注射12mg海洛因者，至72小
    時仍可檢出微量嗎啡成分，故若服用高劑量海洛因，其尿液
    在72至96小時內，仍有檢出嗎啡成分可能性，但以嚴重海洛
    因濫用者之可能性較高，此據行政院衛生署管制藥品管理局
    92年2 月7 日管檢字第0920000881號函說明綦詳。是以注小
    方式施用海洛因後，平均在1 至2 天內，可由施用者之尿液
    檢測出嗎啡陽性反應甚明。
(三)、再者，前揭凱旋醫院係以GC/MS （即氣相層析質譜儀分析法
    ）方法作為確認檢驗之方式，而該方法之原理係檢品經氣化
    後，通過層析管分離純化，再將純化後之成分循序送入質譜
    儀做個別鑑定。因質譜儀所測定之圖譜，在化學上被公認具
    有指紋特性，故可據以完全判定該檢品係為何種化合物。職
    是，臺北榮民總醫院即認為「若以氣相層析質譜儀（GC/MS
    ）作藥物及其代謝產物之定性及定量分析，幾乎不會有偽陽
    性反應產生」，此經該院83年4 月7 日以83北總內字第3059
    號函示明確。本件被告之尿液經以氣相層析質譜儀分析法檢
    驗，既呈嗎啡陽性反應，且濃度大於或等於2400ng/ml ，顯
    見被告應有在上開採尿時間前施用第一級毒品海洛因甚明。
(四)、而扣案之白色粉末1 包，被告自承：係伊所有供己施用之海
    洛因等語，經送凱旋醫院以氣相層析質譜儀分析法鑑驗結果
    ，呈海洛因陽性反應，有該院96年10月29日高市凱醫驗字第
    5326號濫用藥物成品檢驗鑑定書1 份附卷可參（見偵卷第11
    頁），足證扣案之白色粉末確為海洛因，屬毒品危害防制條
    例第2 條第2 項第1 款所規定之第一級毒品。是依上開卷附
    之各項文書、證物等補強證據，已足資擔保被告於本院審理
    中所為之上開任意性自白之真實性，堪信為真實。此外，並
    有現場與扣案物照片5 幀在卷（見警卷第15、16頁）、及分
    裝杓3 支、注射針筒3 支及夾鏈袋1 小包扣案可佐，被告於
    上揭時、地施用第一級毒品海洛因之犯行，洵堪認定。
(五)、復按毒品危害防制條例前於92年7 月9 日修正公布，自93年
    1 月9 日施行，觀之該條例第20條、第23條之立法理由，修
    正後毒品危害防制條例就施用毒品者，只於「初犯」及「5
    年後再犯」二種情形，有其追訴條件之限制，即須於初犯經
    觀察、勒戒或強制戒治釋放後，5 年內均無施用毒品之行為
    ，始能認其前所實施之觀察、勒戒或強制戒治已足遮斷毒癮
    ，而得於5 年後再犯時，再予適用初犯之規定，重行觀察、
    勒戒等程序。倘5 年內已經再犯，被依法追訴處罰，縱其第
    3 次（或第3 次以上）施用毒品之時間在初犯釋放5 年以後
    ，即與「5 年後再犯」之情形有別，且因已於「5 年內再犯
    」，顯見其再犯率甚高，原實施觀察、勒戒或強制戒治，已
    無法收其實效，而無5 年戒斷期之存在，自無再經觀察、勒
    戒及強制戒治之必要，應得逕行追訴處罰（最高法院95年5
    月9 日95年度第7 次刑事庭會議決定文參照）。經查，本件
    被告前於88年間，因施用毒品案件，經本院以88年度毒聲字
    第3985號裁定送觀察、勒戒後，認有繼續施用毒品之傾向，
    復以88年度毒聲字第4433號裁定送強制戒治，於88年11月18
    日因停止其處分並付保護管束，嗣因於保護管束期間，再犯
    施用毒品案件，經本院撤銷停止戒治，於89年3 月13日再令
    入戒治處所續行戒治處分，而89年10月18日強制戒治期滿執
    行完畢予以釋放並接續另案徒刑執行。又於93年間，因施用
    第一級、第二級毒品等案件，經本院以93年度訴字第3227號
    判處有期徒刑1 年2 月、7 月，並定應執行有期徒刑1 年8
    月確定，於95年9 月6 日因縮短刑期假釋出監並付保護管束
    ，嗣撤銷假釋，於95年12月28日入監執行殘刑，甫於96年3
    月28日縮刑期滿執行完畢等情，有臺灣高等法院被告前案紀
    錄表1 份在卷可按，是依上開說明，被告於前述強制戒治執
    行完畢釋放後5 年內，再犯施用毒品罪，經本院判決有罪確
    定並執行完畢後，復犯本件施用第一級毒品海洛因之犯行，
    本件犯行距前揭強制戒治釋放後雖逾5 年，惟核與毒品危害
    防制條例第20條第3 項所定「5 年後再犯」之立法意旨不符
    ，揆諸上開說明，本件被告施用第一級毒品犯行，仍應予追
    訴、處罰。
三、核被告所為，係犯毒品危害防制條例第10條第1 項之施用第
    一級毒品罪。被告持有第一級毒品海洛因進而施用，其持有
    之低度行為應為施用之高度行為所吸收，不另論罪。又被告
    有如前揭事實欄所列前科紀錄，業如前述，其於有期徒刑執
    行完畢後5 年內，故意再犯本件有期徒刑以上之罪，為累犯
    ，應依刑法第47條第1 項規定加重其刑。爰審酌被告前已有
    施用毒品之不良素行，歷經觀察勒戒、強制戒治、刑之執行
    程序猶施用之，顯見其戒毒意志不堅，本不宜寬貸，惟念其
    施用毒品乃自戕一己之身體健康，對社會造成之危害尚非直
    接鉅大，且犯後坦承犯行，態度良好等一切情狀，量處如主
    文所示之刑。扣案之第一級毒品海洛因1 小包（驗前淨重
    0.105 公克，驗餘淨重0.095 公克）屬違禁物，不問屬於犯
    人與否，應依毒品危害防制條例第18條第1 項前段之規定，
    宣告沒收銷燬之；又扣案毒品之外包裝已用於包裹上開毒品
    ，難以與毒品完全析離，應一併沒收銷燬之。另扣案之分裝
    杓3 支、注射針筒3 支及夾鏈袋1 小包，業據被告自承：係
    其所有，供施用毒品使用，且已使用過等情（見本院97年1
    月18日審判筆錄），為被告所有且供犯罪所用之物，應依刑
    法第38條第1 項第2 款之規定，宣告沒收。至鑑驗耗用之海
    洛因既已滅失，自無庸宣告沒收銷燬，併此敘明。
據上論斷，應依刑事訴訟法第273 條之1 第1 項、第284 條之1
、第299 條第1 項前段，毒品危害防制條例第10條第1 項、第18
條第1 項前段，刑法第11條、第47條第1 項、第38條第1 項第2
款，判決如主文。
本案經檢察官吳美齡到庭執行職務。
中    華    民    國    97    年    1     月    31    日
                  刑事第五庭    法  官  李殷君
以上正本證明與原本無異。
如不服本判決應於收受本判決後10日內向本院提出上訴書狀，並
應敘述具體理由，如未敘述上訴理由者，應於上訴期間屆滿後20
日內補提理由書狀於本院（均須按他造當事人之人數附繕本）「
切勿逕送上級法院」。
中    華    民    國    97    年    2     月    4     日
                                書記官  陳昱良
附錄本案論罪科刑法條全文：
毒品危害防制條例第10條
施用第一級毒品者，處 6 月以上 5 年以下有期徒刑。
施用第二級毒品者，處 3 年以下有期徒刑。


司法院資訊處製作；財團法人民間司法改革基金會備份。
